最高法院刑事判決　　　　　　　　　　　　　　　八十八年度台上字第五七五三號
　　上　訴　人　甲○○原名李.
右上訴人因貪污案件，不服福建高等法院金門分院中華民國八十八年四月十六日第二
審判決（八十八年度上訴字第一號，起訴案號：福建金門地方法院檢察署八十六年度
偵字第三五七號），提起上訴，本院判決如左：
    主  文
上訴駁回。
    理  由
按刑事訴訟法第三百七十七條規定：上訴於第三審法院，非以判決違背法令為理由，
不得為之。是提起第三審上訴，應以原判決違背法令為理由，係屬法定要件；且必須
依據卷內資料為具體之指摘，並足據以辨認原判決已具備違背法令之形式，始屬相當
。本件上訴人甲○○上訴意旨略稱：(一)金門地區各鄉鎮公所事繁人少，上訴人僅為一
時方便，事先偽刻原判決附表壹所示印章五枚，專用以辦理低收入戶生活補助費之申
請及核發業務，主觀上無不法所有之意圖，且係按新標準請款，金門縣政府並無陷於
錯誤而付款之可能，原審遽為科刑判決，自有判決不備理由及採證違背經驗法則之違
法。(二)上訴人係於領得金門縣政府核撥之款項後，始起意侵占，此觀上訴人於一審時
供承：「是向鄉公所領了這些錢後，才有這個念頭將差額納入私庫」等語自明，原判
決認係詐取財物，適用法則顯有不當。(三)上訴人固在印領清冊及支出憑證粘存單上蓋
用偽造之印章，惟嗣上訴人於金門縣政府核撥款項後，提出專款時，係循正常程序領
出，可證上訴人無詐取財物情事，原判決就此未予說明摒棄不採之理由，亦有違誤。
惟查原判決依憑上訴人在偵審中之自白，證人洪天就、李瑞圓、林翠滃、馮怡萍、陳
延福、王中庸、吳媽福、吳鉉超之證述，及卷附金門縣政府民國八十五年九月六日八
五府民字第一六九三○號函、烈嶼鄉公所收文簿影本、八十五年七月至八十六年七月
實際發放低收入戶金額統計表五紙、發放低收入戶生活補助費撥付通知、原判決附表
貳所示金門縣烈嶼鄉低收入戶生活補助費印領清冊、領款收據、支出憑證粘存單暨扣
案如原判決附表壹所示偽造之印章等證據，認定上訴人有原判決事實欄記載之犯行，
並說明上訴人係金門縣烈嶼鄉公所幹事，於簽收金門縣政府八十五年九月六日八五府
民字第一六九三○號有關提高低收入戶生活補助費之公函後，竟基於為自己不法所有
之意圖，先行將職務上所掌管之上開公函予以隱匿，旋偽造原判決附表壹所示之印章
，偽造及盜用原判決附表貳所示之印文，作成烈嶼鄉公所「領款收據」及「支出憑證
粘存單」等公文書，且均以八十六年度調高後之補助金額填載，致金門縣政府陷於錯
誤，誤認上開文書，業經烈嶼鄉公所民政課主管課長、主辦會計人員及主辦財務人員
之內部稽核監督及鄉長決行申請撥交，係真正之公文書，乃同意如數撥付上開款項，
足認上訴人貪污行為係犯貪污治罪條例第五條第一項第二款之利用職務上之機會詐取
財物罪，並依法變更檢察官所起訴之同條例第四款第一項第一款之侵占公有財物罪名
。因而撤銷第一審不當之判決，改判仍論處上訴人連續依據法令從事公務之人員，利
用職務上之機會詐取財物罪刑，已詳述其調查證據之結果及取捨證據形成心證之理由
，從形式上觀察，原判決並無判決理由不備、採證違背經驗法則及適用法則不當之違
背法令情形。上訴意旨(一)(二)純就原判決採證認事職權之適法行使及已說明事項，徒憑
己意，任意指摘為違法，殊不足據以辨認原判決已具備何種違法之形式。又上訴人既
係為隱瞞低收入戶生活補助費業已提高之事實，而以偽造之文件提出申請，詐使金門
縣政府陷於錯誤，誤認所提出之文書係真正而如數核撥上開款項，則上訴人事後縱係
循正常程序領出款項，仍無法解免其利用職務之機會詐取財物罪之刑責，原判決就此
雖未於理由內加以說明，然於判決結果並無影響，依刑事訴訟法第三百八十條之規定
，不得遽指原判決違法，是上訴意旨(三)亦非適法之第三審上訴理由。綜上所述，應認
本件上訴違背法律上之程式，予以駁回。
據上論結，應依刑事訴訟法第三百九十五條前段，判決如主文。
中      華      民      國    八十八    年      十      月     十四     日
                              最高法院刑事第九庭
                                  審判長法官  曾  有  田
                                        法官  陳  宗  鎮
                                        法官  劉  介  民
                                        法官  魏  新  和
                                        法官  孫  增  同
      右正本證明與原本無異
                                              書  記  官
中      華      民      國    八十八    年      十      月     二十     日
